臺灣桃園地方法院刑事判決            100年度簡上字第552號
公  訴  人  臺灣桃園地方法院檢察署檢察官
上  訴  人  莊承銓
上列上訴人因詐欺案件，不服本院100 年度桃簡字第2013號，民
國100 年7 月25日第一審簡易判決（聲請案號：100 年度偵字第
14097 號），本院管轄第二審之合議庭判決如下：
    主      文
上訴駁回。
莊承銓緩刑貳年。
莊承銓應自民國一百年十一月起至一百零一年十月止，按月於每
月十五日前給付新臺幣壹萬元予龔承祖。
    事    實
一、莊承銓依其智識經驗，應能預見提供自己之金融帳戶存摺、
    金融卡及密碼等物予他人使用，常與財產犯罪密切相關，且
    取得他人帳戶之目的在於收取贓款，及掩飾犯行不易遭人追
    查，竟容任所提供之帳戶可能被他人用以詐欺取財，而基於
    幫助他人實施詐欺取財犯罪之不確定故意，於民國100 年4
    月2 日10時許，將其所有臺灣土地銀行北中壢分行、帳號00
    0-000000000000號帳戶之存摺、金融卡及密碼等帳戶資料，
    交予真實姓名年籍不詳化名「廖國華」之成年人使用。嗣經
    詐騙集團成員以不詳方式取得上開帳戶資料後，基於意圖為
    自己不法所有之詐欺犯意，於100 年4 月8 日18時30分許，
    自稱係網路服務人員，打電話聯絡龔承祖，誆稱因其網路轉
    帳發生錯誤，致龔承祖陷於錯誤，各依指示而共匯款新臺幣
    （下同）11萬4,989 元至莊承銓之上揭帳戶內。事後經龔承
    祖察覺受騙，始報警循線查知上情。
二、案經桃園縣政府警察局大園分局報告臺灣桃園地方法院檢察
    署檢察官偵查後聲請簡易判決處刑。
    理    由
甲、程序部分：
    按被告以外之人於審判外之言詞或書面陳述，除法律有規定
    者外，不得作為證據；又被告以外之人於審判外之陳述，雖
    不符合同法第159條之1至第159條之4之規定，但經當事人於
    審判程序同意作為證據，法院審酌該言詞陳述或書面陳述作
    成時之情況，認為適當者，亦得為證據。當事人、代理人或
    辯護人於法院調查證據時，知有第159條第1項不得為證據之
    情形，而未於言詞辯論終結前聲明異議者，視為有前項之同
    意，刑事訴訟法第159條第1項及第159條之5分別定有明文。
    經查，本判決下列所引用之各該被告以外之人於審判外之陳
    述（包含書面陳述），除公務員職務上製作之紀錄文書，並
    無顯不可信之情況，依刑事訴訟法第159條之4第1款規定，
    有證據能力外，其餘亦屬傳聞證據部分，檢察官、被告於本
    院準備程序中均表示沒有意見，且迄於言詞辯論終結前亦未
    聲明異議。本院審酌上開證據資料製作時之情況，尚無違法
    不當及證明力明顯過低之瑕疵，亦認為以之作為證據應屬適
    當，故揆諸前開規定，爰依刑事訴訟法第159條之5規定，認
    前揭證據資料均有證據能力。
乙、實體部分
一、認定犯罪事實所憑證據及認定之理由
（一）訊據被告莊承銓就事實欄所載之犯罪事實，於本院審理時
      自白認罪，並經被害人龔承祖於警詢及偵查中指述遭詐騙
      過程在卷可查（見臺灣桃園地方法院檢察署100 年度偵字
      第14097 號偵查卷宗【下稱偵卷】第17至19、35頁），且
      有土地銀行北中壢分行100 年4 月27日北壢存字第100000
      1253號函及所附被告上開帳戶開戶資料及交易明細表各1
      份、土地銀行自動櫃員機存戶交易明細表7 紙附卷可稽（
      見偵卷第9 至16、21、22頁），是認被告上開自白內容應
      與事實相符，堪足採認。
（二）又目前申請開設金融帳戶並無任何特殊之限制，一般民眾
      皆可以自由申請開戶，並得同時在不同金融機構申請多數
      存款帳戶使用，乃眾所週知之事實，並係極為方便容易且
      迅速之事，苟非意圖以他人之帳戶從事不法用途，並藉以
      逃避查緝，自無花費金錢或以其他方法向無相當信賴關係
      之陌生人取得帳戶使用之理，且近年來以假貸款、真詐財
      ，或是冒稱被害人之友人需錢孔急等犯罪類型層出不窮，
      該等犯罪，多數均係利用他人帳戶作為詐欺所得財物之出
      入帳戶，業經媒體廣為披載，是依一般人通常之知識、智
      能及經驗，自難諉稱不知，收集上揭帳戶資料，可能供作
      非法用途，應有所預見，且不違背其等本意。
（三）從而，本案事證已臻明確，被告幫助詐欺取財犯行堪予認
      定，自應依法予以論罪科刑。
二、按刑法上之幫助犯，係對於犯罪與正犯有共同之認識，而以
    幫助之意思，對於正犯資以助力，而未參與實施犯罪之行為
    者而言（最高法院84年度台上字第5998號、88年度台上字第
    1270號判決同此見解）；是以如未參與實施犯罪構成要件之
    行為，且係出於幫助之意思提供助力，即屬幫助犯。查被告
    提供銀行之提款卡及密碼予他人使用，使不法集團向被害人
    等詐騙財物後，得以使用被告上開帳戶為匯款工具，致被害
    人匯款至被告帳戶內，而遂行詐欺取財之犯行，顯係參與詐
    欺取財構成要件以外之行為，而對該實施詐騙之人遂行詐欺
    取財犯行資以助力。核被告所為，係犯刑法第339 條第1 項
    之幫助詐欺取財罪。被告幫助他人詐欺取財犯行，為幫助犯
    ，依刑法第30條第2 項規定，按正犯之刑減輕之。
三、經查，原審以被告罪證明確，適用刑事訴訟法第449 條第1
    項前段、第454 條第2 項，刑法第30條第1 、2 項、第339
    條第1 項、第41條第1 項前段、刑法施行法第1 條之1第1項
    、第2 項前段，逕以簡易判決處刑，量處被告有期徒刑4 月
    ，如易科罰金，以1 千元折算1 日，認事用法並無違誤，所
    量刑度亦稱妥適。被告上訴意旨坦認犯行，且已與告訴人達
    成和解等語，其上訴為無理由，應予駁回。
四、末查，被告未曾因故意犯罪受有期徒刑以上刑之宣告，有臺
    灣高等法院被告前案紀錄表在卷足按，其因一時失慮致罹刑
    章，且被告業與被害人達成民事和解，有本院100 年10月27
    日準備程序筆錄乙份在卷可佐（見本院100 年度簡上字第55
    2 號卷宗第15頁），堪信被告經此次偵審程序，當知所警惕
    ，而無再犯之虞，本院認其所受宣告之刑以暫不執行為適當
    ，故依刑法第74條第1 項第1 款之規定，併予宣告緩刑2 年
    ，以啟自新，另依刑法第74條第2 項第3 款之規定，命被告
    向被害人龔承祖支付本院上開準備程序筆錄所載之損害賠償
    而如主文第2 、3 項所示，併此敘明。
五、據上論斷，應依刑事訴訟法第455 條之1 第1 項、第3 項、
    第368 條，刑法第74條第1 項第1 款、第2 項第3 款，判決
    如主文。
本案經檢察官王齡梓到庭執行職務。
中    華    民    國   100    年    12    月    14    日
                  刑事第四庭  審判長法  官  蕭世昌
                                    法  官  陳柏宇
                                    法  官  王詩銘
以上正本證明與原本無異。
不得上訴。
                                    書記官  鄭嘉惠
中    華    民    國   100    年    12    月    14    日